臺灣桃園地方法院刑事裁定　　　　　　　 96年度聲判字第6號
聲　請　人
即告訴　人　甲○○
代　理　人　彭成青律師
被　　　告　乙○○
　　　　　　丙○○
上列聲請人因被告偽造文書案件，經臺灣桃園地方法院檢察署檢
察官於中華民國95年8 月31日以95年度偵字第16957 號處分不起
訴，聲請人聲請再議，經臺灣高等法院檢察署檢察官於中華民國
95年12月25日以95年度上聲議字第4465號處分書駁回再議，聲請
人聲請將本件交付審判，本院裁定如下：
    主    文
聲請駁回。
    理    由
一、按告訴人不服上級法院檢察署檢察長或檢察總長認再議為無
    理由而駁回之處分者，得於接受處分書後十日內委任律師提
    出理由狀，向該管第一審法院聲請交付審判；法院認為交付
    審判之聲請不合法或無理由者，應駁回之；又法院為前項裁
    定前得為必要之調查，刑事訴訟法第二百五十八條之一、第
    二百五十八條之三第二項前段、第三項，分別定有明文。次
    按向法院聲請交付審判係對於「檢察官不起訴或緩起訴裁量
    權」制衡之一種外部監督機制，法院僅在就檢察官所為不起
    訴或緩起訴之處分是否正確加以審查，以防止檢察機關濫權
    ，依此，法院就聲請交付審判案件之審查，所謂「得為必要
    之調查」，其調查證據之範圍，自應以偵查中曾顯現之證據
    為限，不可就告訴人新提出之證據再為調查，亦不可蒐集偵
    查卷以外之證據，合先敘明。
二、本件聲請交付審判意旨略以：(一)、告訴人於89年7 月間透過
    被告乙○○之介紹而向訴外人蕭清雲借款新台幣（下同）40
    萬元，同時將告訴人名下所有持分座落於平鎮市○○段481
    之2 號土地設定第一順位本金最高限額抵押權60萬元予蕭清
    雲，此已足確保蕭清雲之債權，被告2 人何需再於90年8 月
    23日再將上開土地設定第二順位本金最高限額抵押權60萬元
    予蕭清雲，同一債權再次設定第二順位抵押權有違常理，被
    告乙○○辯稱其曾告知告訴人若3 個月後未還款，會再設定
    第二次抵押權之說詞顯然不實。又偵查時之證人蕭清雲係本
    件借貸關係之債權人，證人游鎮安則係與被告乙○○共同辦
    公室之人，渠等證詞根本不可採。(二)、不起訴處分書稱「參
    酌告訴人係在第1 次設定時，即交予被告乙○○2 張印鑑證
    明，衡諸告訴人係五專畢業，依其教育、智識程度應可得知
    被告等人欲為第2 次抵押權設定．．．」云云，然辦理抵押
    權係一專業程序，此與告訴人學歷無關，檢察官上開推論偏
    離真實，被告二人明知辦理抵押權僅要1 張印鑑證明，卻要
    告訴人申請2 張交付渠等，可被告2 人一開始即有詐欺故意
    。(三)、本件第一順位最高限額抵押權有設定存續期間為1 年
    ，第二順位最高限額抵押權則未設定存續期間，第一順位最
    高限額抵押權即已足可擔保伊若3 月期間內未還款之蕭清雲
    之債權，豈可能同意再設定第二順位最高限額抵押權，被告
    應證明設定第二順位最高限額抵押權時有所欲擔保之新債權
    ，否則即係使公務員登載不實。是以，本件應交付審判云云
    。
三、經查：聲請人以被告涉犯刑法第214 條使公務員登載不實罪
    ，向台灣桃園地方法院檢察署提出告訴，該署檢察官偵查後
    ，以：「（一）被告乙○○前開所辯第2 次設定曾獲告訴人
    同意乙節，核與蕭清雲、證人即當時與被告乙○○共用辦公
    室之游鎮安供述內容相符，復有授權書影本1 紙在卷可稽，
    則被告2 人是否有告訴人所指訴之偽造文書犯行，已有疑問
    。（二）告訴人認被告丙○○涉有前開偽造文書罪嫌，無非
    僅因其係辦理本件最高限額抵押權設定之代書為唯一論據，
    惟被告丙○○對於告訴人借款經過並不知悉乙節，業經被告
    乙○○供述明確，核予被告丙○○所辯上情相符，而告訴人
    復未能提出其他積極事證以實其說，尚難僅因被告丙○○為
    本案之代書，即遽認被告丙○○與被告乙○○有何偽造文書
    之犯意聯絡。（三）參酌告訴人係在第1 次設定時，即交予
    被告乙○○2 張印鑑證明，衡諸告訴人係五專畢業，依其教
    育、智識程度應可得知被告等人欲為第2 次抵押權設定；且
    告訴人於第1 次設定抵押權時在場，此為告訴人所不爭執，
    則當時自可要求取回印鑑證明等物，無庸交由被告乙○○保
    管；又若被告等人確實欲偽造第2 次抵押權設定，大可立即
    設定數額較多之抵押權，當無於相隔1 年後再予設定最高限
    額60萬元抵押權之理；且本件借款金額為40萬元，此為被告
    等與告訴人所一致是認，債權額既已確定，設定第2 順位抵
    押權並未能使蕭清雲得對告訴人多所請求，若非因告訴人拖
    延欠款達1 年致利息、違約金增加，被告等實無於1 年後再
    設定第2 順位抵押權之必要各等情，堪認被告等前開所辯屬
    實。（四）綜上所述，依本件偵查所得卷證資料，並無積極
    證據足認被告等有何告訴人所指之偽造文書犯行，揆諸前揭
    法條及判例意旨說明，自難單憑告訴人片面指訴而遽入人罪
    ，此外，復查無其他積極證據足資認定被告2 人有何偽造文
    書犯行，應認其等罪嫌不足。」等語，而以95年度偵字第
    16957 號為不起訴處分。聲請人不服提起再議後，臺灣高等
    法院檢察署於95年12月25日以95年度上聲議字第4465號處分
    書駁回聲請人之再議，該處分書認原處分書之理由均無不當
    ，因而認聲請人之再議為無理由而為駁回之處分，業經本院
    調閱臺灣桃園地方法院檢察署95年度偵字第16957 號、臺灣
    高等法院檢察署95年度上聲議字第4465號卷宗核閱屬實，並
    有95年度偵字第16957 號不起訴處分書、95年度上聲議字第
    4465號處分書附卷可稽。是可見經臺灣桃園地方法院檢察署
    及臺灣高等法院檢察署檢察官分別於前開不起訴處分書及再
    議處分書中詳列敘明該案並無證據證明被告乙○○係未徵得
    聲請人之同意而設定第二順位最高限額抵押權，亦無證據證
    明辦理代書業務之被告丙○○具有與被告乙○○通謀未徵得
    聲請人之同意而設定第二順位最高限額抵押權之任何動機與
    必要。復以，本院審核臺灣桃園地方法院檢察署、臺灣高等
    法院檢察署檢察官前開之不起訴處分書、再議處分書之採證
    之方式、認定之原則，並無悖於論理法則與經驗法則，各該
    處分均於法有據且屬適當，本院亦深表認同。聲請人猶執陳
    詞指摘原檢察官之處分書與高檢署之處分書有上開不當，泛
    泛指摘，並不足採。從而，本件聲請交付審判為無理由，自
    應予駁回。
結論：依刑事訴訟法第258條之3第2項前段，裁定如主文。
中　　華　　民　　國　　96　　年　　7 　　月　　16　　日
                  刑事第12庭審判長法    官　游紅桃
                  　　　　　　　　法　　官  王美玲
                  　　　　　　　　法　　官  曾雨明
以上正本證明與原本無異。
本件裁定不得抗告。
中　　華　　民　　國　　96　　年　　7 　　月　　16　　日
                                  書 記 官  施春祝
